臺北高等行政法院判決
　　　　　　　　　　　　　　　　　　 96年度簡字第00743號
原　　　告　陸軍軍官學校
代　表　人　甲○○（校長）
訴訟代理人　葉智幄　律師
被　　　告　乙○○
　　　　　　丙○○
上列當事人間因償還公費事件，原告提起行政訴訟。本院判決如
下︰
　　主  文
被告乙○○或丙○○應給付原告新台幣壹拾萬壹仟陸佰陸拾壹元
，及民國96年6 月27日起至清償日止，按年息百分之五計算之利
息。如其中任一被告已為清償，其他被告於清償範圍免其責任。
原告其餘之訴駁回。
訴訟費用由被告負擔。
　　事  實
壹、事實概要︰
    被告乙○○本為原告學校專科學生班第17期之學生，因不願
    意繼續就讀，原告依據該校『學員生修業規則』第43條第7
    項之規定，於84年4 月18日核予退學，依「國軍各軍事學校
    轉學退學開除學生賠償費用辦法」第一條、第二條規定，被
    告乙○○應賠償在校費用計新台幣（下同）11萬6184元，其
    已賠償1 萬4523元，合計尚應賠償10萬1661元。被告丙○○
    為被告乙○○之家長，亦同意並保證願意償還所需賠償之金
    額。
貳、兩造聲明：
一、原告聲明：
    被告乙○○、丙○○應連帶給付原告10萬1661元，及自本件
    起訴狀繕本送達之翌日起至清償日止，按年息百分之五計算
    之利息。如其中任一被告已為清償，其他被告於清償範圍免
    其責任。
二、被告聲明：
    被告未提出任何書狀為聲明或陳述。
參、兩造之陳述：
一、原告主張之理由：
(一)、按『人民與中央或地方機關間，因公法上原因發生財產上之
    給付或請求作成行政處分以外之其他非財產上之給付，得提
    起給付訴訟；因公法上契約發生之給付，亦同。』行政訴訟
    法第八條定有明文。次按司法院釋字第348 號解釋意旨，『
    行政機關基於其法定職權，為達成特定之行政上目的，於不
    違反法律規定之前提下，自得與人民約定提供某種給付，並
    使接受給付者負合理之負擔或其他公法上對待給付之義務，
    而成立行政契約關係』。是國軍各軍事學校招考入學之學生
    可享受公費及軍（士）官養成教育，於畢業後取得軍（士）
    官任用資格，惟學生在校期間如遭退學或開除學籍者，應賠
    償其在校期間之費用，國防部就有關之賠償事宜訂有「國軍
    各軍事學校退學開除學生賠償費用辦法」，該辦法係主管機
    關為確保國家培養軍事人才之目的及財政支出之合理性而訂
    立，作為自願接受公費軍事教育學生訂立行政契約之準據，
    亦與法律規定無違，且國軍各軍事學校於甄試學生之招生簡
    章上已載明在校受訓期間，如因故遭學校開除或退學學籍者
    ，應依照上開賠償費用辦法繳還在校期間所耗費用，則上開
    賠償費用辦法即成為契約之內容，訂約當事人均有履行契約
    之義務。
(二)、本件被告乙○○本係原告學校之學生，嗣因志趣不合無繼續
    就讀意願而核予退學；又被告丙○○為乙○○之家長，亦同
    意並保證願意負責繳納其子弟所需賠償之金額。則原告與被
    告等人間屬國家機關與人民約定提供某種給付，並使接受者
    負合理之負擔或其他公法上對待給付之義務，而成立行政契
    約關係。是本件被告等人因志趣不合無繼續就讀意願而應賠
    償之金額，即屬因該行政契約關係所生之給付義務。
二、被告主張之理由：
    被告未提出任何書狀為聲明或陳述。
    理  由
一、按行政機關基於其法定職權，為達特定之行政上目的，得於
    不違反法律規定之前提下，與人民約定提供某種給付，並使
    接受給付者負合理之負擔或其他公法上對待給付之義務，而
    成立行政契約關係。又國軍各軍事學校招考入學之學生可享
    受公費及軍官養成教育，於畢業後取得軍官任用資格，惟學
    生在校期間如遭退學或開除學籍者，應賠償其在校期間之費
    用，國防部就有關之賠償事宜訂有「國軍各軍事學校退學開
    除學生賠償費用辦法」，該辦法係主管機關依其職權訂定，
    上開賠償費用辦法即成為契約之內容，訂約當事人均有履行
    契約之義務（司法院釋字第348 號解釋參照）。
二、本件原告主張之事實，業據其提出陸軍軍官學校84年4 月18
    日（84）展領字第2262號退學文令、簽呈、戶籍謄本、約談
    紀錄、乙○○退學學生名冊、賠償費用統計表、家長（監護
    人）簽具之申請書、學生離校報告書、催告賠償存證信函等
    影本各乙份為證，核均相符，堪信為真，原告請求被告乙○
    ○或丙○○應給付10萬1661元，及自本件起訴狀繕本送達之
    翌日即96年6 月27日起至清償日止，按年息百分之五計算之
    利息，如其中任一被告已為清償，其他被告於清償範圍內免
    其責任，即無不合，應予准許。
三、末按，連帶債務之成立，以數債務人明示對於債權人各負全
    部給付之責任或法律有規定者為限，民法第272 條定有明文
    。本件被告丙○○所簽立之書狀僅載稱：「本人願意保證學
    生乙○○辦理退學後依國軍各軍事學校退學開除學生賠償費
    用辦法確認無條件賠償在校各項費用，將不得以任何理由申
    請減免賠償…」等語，並未明示願各負全部給付之責，核屬
    一般保證，尚非連帶保證，此外原告並未舉證有何法律規定
    被告丙○○須與被告乙○○負連帶給付責任，則原告請求被
    告二人連帶給付部分，自屬無據，應予駁回。
四、本件係屬簡易訴訟事件，且事證已明確，爰不經言詞辯論，
    逕行判決，並予敘明。
據上論結，本件原告之訴為一部有理由，一部無理由，爰依行政
訴訟法第233 條第1 項、第104 條，民事訴訟法第79條，判決如
主文。
中    華    民    國    96    年     12     月   19   日
                               第四庭法  官 陳忠行
上為正本係照原本作成。
本件以訴訟事件所涉及之法律見解具有原則性者為限，始得於本
判決送達後20日內向本院提出上訴狀並表明上訴理由，如已於本
判決宣示後送達前提起上訴者，應於判決送達後20日內補具上訴
理由（均按他造人數附繕本），且經最高行政法院許可後方得上
訴。
中　　華　　民　　國　　96　　年　　 12　   月   19   日
 　　  　　　　　　　    　          書記官  陳又慈
